【裁判字號】    92,訴,712
【裁判日期】    920828
【裁判案由】    廢棄物清理法
【裁判全文】
臺灣彰化地方法院刑事判決                          九十二年度訴字第七一二號
    公  訴  人  臺灣彰化地方法院檢察署檢察官
    被      告  乙○○
    被      告  甲○○
右列被告等因違反廢棄物清理法案件，經檢察官提起公訴（九十二年度偵字第三０七
五號），本院判決如左：
    主      文
乙○○共同未依廢棄物清理法第四十一條第一項規定領有廢棄物清除許可文件，從事
廢棄物清除，處有期徒刑壹年肆月。緩刑肆年。
甲○○共同未依廢棄物清理法第四十一條第一項規定領有廢棄物清除許可文件，從事
廢棄物清除，累犯，處有期徒刑玖月。
    事      實
一、甲○○前因妨害家庭案件，經臺灣雲林地方法院以九十年度易字第七二二號判決
    判處有期徒刑三月，如易科罰金以三百元折算一日確定，於民國九十一年三月一
  日易科罰金執行完畢。詎仍不知悔改，其受僱於乙○○所經營之「全龍環保工程
    有限公司」（址設台中市○○區○○路三三七巷十六號五樓，下稱全龍環保公司
    ），平日從事大樓打蠟清潔工作，乙○○則以每日新台幣（下同）八百五十元之
    薪資予以僱用。乙○○、甲○○均明知渠等並未領有廢棄物清除之許可證或核備
    文件，竟共同基於從事廢棄物清除之犯意聯絡，於九十二年四月四日下午，在台
    中縣太平市某處工地，受不詳人士所託，以每車三千元之代價，清除房屋修繕工
    程所產生之水泥塊、碎石、玻璃等建築廢棄物，並一同將上開廢棄物裝載於車斗
    後，由乙○○駕駛車號Ａ四─五四六五號自小貨車，附載甲○○（坐於右前座）
    ，沿途並搭載知情之張景麟、李萬壽等人（張景麟、李萬壽二人另經檢察官為緩
    起訴處分確定）坐於貨車後方車斗看顧隨行。嗣於同日晚間八時許，乙○○駕駛
    前開自小貨車，附載甲○○、張景麟、李萬壽等人，行經彰化縣竹塘鄉內新村濁
    水溪河床上欲傾倒上開建築廢棄物時，為警當場查獲，並扣得全龍環保公司所有
    之前揭自小貨車一部。
二、案經彰化縣警察局二林分局報請臺灣彰化地方法院檢察署檢察官偵查起訴。
    理      由
一、訊據被告乙○○、甲○○對於右揭時地為警查獲載運水泥塊、碎石、玻璃等物固
    坦承不諱，惟矢口否認有何違反廢棄物清理法之犯行，辯稱：上開物品依「營建
    剩餘土石方處理方案」之規範，皆屬資源利用狀態，不應以廢棄物認定，且夾雜
    玻璃僅為一小部分，自不能全部認為均屬廢棄物，又當時係要將土石載回雲林家
    中，看看有無其他人需要用以土地回填，伊等駕車行經自強大橋，看到公告表示
    即將拆除，所以才繞道開到濁水溪溪底，並非打算在該處傾倒云云。然查：右揭
    事實，業據被告乙○○、甲○○於警詢及偵訊時供承明確，核與共犯張景麟、李
    萬壽二人所述係要載往濁水溪河床丟棄建築廢棄物等情相符，並有彰化縣環境保
    護局稽查隊環境稽查工作紀錄一份、照片十張附卷可稽，及車號Ａ四─五四六五
    號自小貨車扣案足憑。且被告甲○○於偵訊時坦稱：「只知道載去溪底看看，我
    們是看到那邊有人倒才過去。現場地上的垃圾不是我們倒的。」等語，被告乙○
    ○亦稱：「我以前曾經看過那裡有垃圾，開進去後想這裡可能不合法，要開出去
    時，已經掉頭了，就被警察叫我停下：：：。」等語，顯見被告二人係欲將上開
    建築廢棄物傾倒於濁水溪河床上，始駕車深入該處，而非忽見道路修築才臨時改
    道。否則，被告乙○○自稱其因承包清潔工作之故，經常駕車往來於雲林、臺中
    二地，對於過往道路之交通狀況自當甚為熟稔，如真打算將上開廢棄物運回雲林
    家中，又豈有可能繞道轉入溪底河床？是其前揭所辯之載運目的，應屬事後卸責
    之詞，不足採信。另依卷附彰化縣環境保護局稽查隊環境稽查工作紀錄所示，被
    告乙○○等載運廢棄物之內容，有水泥塊、碎石、玻璃等物，經本院函詢行政院
    環境保護署之結果，認為建築工程、公共工程及建築物拆除工程所產生之剩餘土
    石方、磚瓦、混凝土塊均屬營建廢棄土，依內政部「營建剩餘土石方處理方案」
    之規定，為有用資源，非屬廢棄物範圍，至於施工所附帶之玻璃碎片，則屬一般
    事業廢棄物，惟營建剩餘土石方未依前揭處理方案規定處理，而有任意棄置之行
    為時，仍為違反廢棄物清理法之行為，此有該署九十二年七月十六日環署廢字第
    ０九二００四七五一六號函在卷可參。是依前揭中央主管機關之函釋可知，水泥
    塊、碎石等物縱經歸類為營建剩餘土石方，仍應依照「營建剩餘土石方處理方案
    」之規定，送入土資場或其他合法收容處理之場所，始得免於廢棄物清理法相關
    規定之適用，並非一經認定為營建剩餘土石方即可豁免刑責；如若不然，行為人
    大可任意將不易分解之拆除建築所餘土石棄置於山川海濱，造成環境嚴重破壞，
    卻因無法認定為廢棄物而予以處罰，當已悖離該環境法規之立法原意。則被告乙
    ○○、甲○○載運之水泥塊、碎石、玻璃等建築廢棄物，既非全然可以營建剩餘
    土石方稱之，且渠等載運至濁水溪河床準備進行任意傾倒，又非依照「營建剩餘
    土石方處理方案」之規定，送往土資場等合法收容處理場所另為回收利用，揆諸
    前揭說明，被告二人自不得率引前揭規定據以免責。又廢棄物清理法第四十六條
    第一項第四款之「清除」應係指廢棄物之收集、運輸行為，此觀事業廢棄物貯存
    清除處理方法及設施標準第二條第二款（起訴誤載為第二項）之定義自明。被告
    乙○○、甲○○為他人收集、裝載上開廢棄物後予以運送，即已該當於清除廢棄
    物之行為要件。另共犯張景麟、李萬壽既明知被告乙○○駕車欲傾倒建築廢棄物
    ，仍允為同行並在後看顧，亦同有清除廢棄物犯行之分擔實施。本案事證已臻明
    確，被告二人犯行均堪認定。
二、核被告乙○○、甲○○所為，均係犯廢棄物清理法第四十六條第一項第四款之無
    許可證從事廢棄物清除罪。渠等二人與共犯張景麟、李萬壽間就前揭犯罪之實施
    ，有犯意聯絡行為分擔，均為共同正犯。查被告甲○○前因妨害家庭案件，經臺
    灣雲林地方法院以九十年度易字第七二二號判決判處有期徒刑三月，如易科罰金
    以三百元折算一日確定，於九十一年三月一日易科罰金執行完畢，有台灣高等法
    院被告全國前案紀錄表及刑案資料查註紀錄表在卷可按，其受有期徒刑之執行完
    畢，五年內再犯本件法定本刑有期徒刑以上之罪，為累犯，應依法加重其刑。而
    被告甲○○僅具國中畢業學歷，對於環境保護之重要性體認未深，且因受僱於被
    告乙○○所經營之全龍環保公司，基於勞工人格及經濟上之從屬性，聽任被告乙
    ○○之指示而一同前往非法清除廢棄物，所得亦僅有區區八百五十元，其犯罪情
    狀尚非全無可值憫恕之處，尤其被告甲○○已屬累犯，更無再予緩刑之機會，縱
    以其所犯法條之最輕本刑有期徒刑一年論處，仍嫌過重，而與其於本案之犯罪情
    節失其衡平，本院認應依刑法第五十九條之規定酌減其刑，用昭寬憫，並先加後
    減之。爰審酌被告二人犯罪動機、目的、犯罪後並未坦承犯行之態度、所犯對於
    環境造成侵害之危險性等一切情狀，分別量處如主文所示之刑，以示懲儆。又被
    告乙○○前未曾受有期徒刑以上刑之宣告（前所犯違反竊盜、稅捐稽徵法案件所
    宣告之徒刑，均因緩刑期滿而失其效力），有刑案資料查註紀錄表及台灣高等法
    院被告全國前案紀錄表在卷可按，經此偵審程序，當能知所警惕，信無再犯之虞
    ，本院審酌上情，認主文所宣告之刑，以暫不執行為適當，爰諭知緩刑四年，以
    啟自新。扣案之車號Ａ四─五四六五號自小貨車，係登記為全龍環保公司所有，
    有行車執照在卷可憑，並無證據證明屬被告二人或共犯張景麟、李萬壽所有之物
    ，尚無從依刑法第三十八條第一項第二款規定予以沒收，附此敘明。
據上論斷，應依刑事訴訟法第二百九十九條第一項前段，廢棄物清理法第四十六條第
一項第四款，刑法第十一條前段、第二十八條、第四十七條、第五十九條、第七十四
條第一款，判決如主文。
本案經檢察官郭銘禮到庭執行職務。
中      華      民      國      九十二     年    八   月     二十八     日
                                臺灣彰化地方法院刑事第三庭
                                    法      官  高  文  崇
右正本證明與原本無異。
如不服本判決，應於判決送達後十日內向本院提出上訴狀( 須附繕本 )。
                                    法院書記官  謝  志  鑫
中      華      民      國      九十二     年    九   月       五       日
附錄本案論罪科刑法條：
廢棄物清理法第四十六條
有下列情形之一者，處一年以上五年以下有期徒刑，得併科新臺幣三百萬元以下罰金
：
一、任意棄置有害事業廢棄物。
二、事業負責人或相關人員未依本法規定之方式貯存、清除、處理或再利用廢棄物，
    致污染環境。
三、未經主管機關許可，提供土地回填、堆置廢棄物。
四、未依第四十一條第一項規定領有廢棄物清除、處理許可文件，從事廢棄物貯存、
    清除、處理，或未依廢棄物清除、處理許可文件內容貯存、清除、處理廢棄物。
五、執行機關之人員委託未取得許可文件之業者，清除、處理一般廢棄物者；或明知
    受託人非法清除、處理而仍委託。
六、公民營廢棄物處理機構負責人或相關人員、或執行機關之人員未處理廢棄物，開
    具虛偽證明。
無許可文件，以經營廢棄物清除、處理為常業者，處三年以上十年以下有期徒刑，得
併科新臺幣九百萬元以下罰金。


司法院資訊處製作；財團法人民間司法改革基金會備份。
